臺灣高雄地方法院刑事判決　　　　　　　　　　　　　　九十年度訴緝字第八號
　　公　訴　人　臺灣高雄地方法院檢察署檢察官
　　被　　　告　戊○○
　　選任辯護人　林敏澤律師
　　　　　　　　官淑森
右列被告因誣告等案件，經檢察官提起公訴（八十七年度偵字第一七八八０號），本
院判決如左：
    主  文
戊○○意圖他人受刑事處分，向該管公務員誣告，累犯，處有期徒刑陸月。
    事  實
一、戊○○曾於民國八十五年間因傷害案件，經台灣高等法院台南分院判處有期徒刑
    五月確定，於八十六年一月十四日易科罰金執行完畢；猶不知警惕，因有意追求
    透過紫微斗數算命而認識之甲○○，但又懷疑甲○○與前男友乙○○間仍有交往
    ，乃心生嫉意，竟基於行使偽造私文書及意圖使乙○○受刑事處分之故意，於民
    國八十七年五、六月間某日，偽以「吳桂花」名義，書寫內容略為：「乙○○（
    翡翠國城大樓主任委員）於八十七年初，以商談該大樓業務為由，誘使甲○○（
    前開大樓財務委員）與其外出，後將甲○○載往某汽車旅館，加以強暴」等不實
    內容之檢舉信，郵寄予有偵查犯罪權限之高雄市政府警察局局長謝銀黨辦公室而
    行使之，誣告乙○○涉有強暴犯嫌。嗣經高雄市政府警察局將前開檢舉信發交高
    雄市政府警察局新興分局查證，經該分局承辦員警丁○○通知乙○○至分局說明
    ，後查無乙○○涉有強暴犯嫌，乃將查證結果函覆高雄市政府警察局結案。
二、案經甲○○之母丙○○告發由臺灣高雄地方法院檢察署檢察官偵查起訴。
    理  由
一、訊據被告戊○○固坦承於前揭地以「吳桂花」名義，書立被害人乙○○涉嫌強暴
    被害人甲○○之檢舉信，並郵寄至高雄市政府警察局局長謝銀黨辦公室等情，惟
    矢口否認有誣告等犯行，辯稱：「伊和甲○○是男女朋友關係，甲○○被強暴的
    事，是甲○○自己說的，也是甲○○要伊寫檢舉信。用『吳桂花』名義，是怕甲○○被報復，伊也有查證過翡翠大樓沒有『吳桂花』這個人，所以不會損害到『
    吳桂花』」云云。惟查，本件以「吳桂花」名義書寫之檢舉乙○○涉嫌強暴甲○○之檢舉信原本，經本院多次向高雄市政府警察局、高雄市政府警察局新興分局
    函索，雖因已遭銷毀而未果，此有高雄市政府警察局九十年十月二日高市警秘字
    第五五０六一號函、高雄市政府警察局新興分局九十年九月十一日高市警新分行
    字第一三六三五號函在卷可憑，惟依被告前開自承之事實，對照被害人乙○○於
    九十年十一月二日本院審理時證稱：「新興分局有叫伊去做筆錄，員警問伊是否
    有強暴甲○○。員警說是因為有人檢舉伊涉案，經市警局交辦下來」等語、證人
    即承辦前開檢舉強暴案之高雄市政府警察局新興分局員警丁○○於九十年十二月
    二十一日本院調查時證稱：「高雄市政府警察局下公文給新興分局，說有『吳桂
    花』檢舉翡翠大樓主委跟女孩有感情糾紛」等語在卷，足認被告確曾以「吳桂花
    」名義向高雄市政府警察局檢舉乙○○涉嫌強暴甲○○；且甲○○於本院一再否
    認曾授意或同意被告以「吳桂花」名義書立本件檢舉信，亦否認曾遭乙○○強暴
    ，而乙○○亦於八十七年十一月五日偵訊中否認有強暴甲○○之行為；又如依被
    告前開辯稱：「因害怕甲○○遭乙○○報復，才用『吳桂花』名義寫檢舉信」云
    云，惟此一檢舉信之內容，既事涉與乙○○有男女朋友關係之甲○○，甲○○之
    身分自有曝光之可能，復關乎甲○○之名節，甲○○若有意提出告訴，又何須以
    「吳桂花」名義為之；再者，偽造私文書罪固須所偽造者為他人名義之文書，惟
    所謂他人名義，非謂名義人必須實有其人，僅以所偽造之文書足以使人誤信為真
    正即為已足。是綜上所述，被告前開辯解顯為圖卸刑責之詞，不足採信，本件事
    證已明，被告犯行洵堪認定。
二、核被告所為，係犯刑法第一百六十九條第一項之意圖他人受刑事處分向該管公務
    員誣告罪、第二百十六條、第二百十條行使偽造私文書罪。被告偽造私文書之低
    度行為，為行使之高度行為所吸收，不另論罪。又被告所犯前開二罪，係以行使
    偽造私文書之方法，達成誣告之目的，有牽連犯之裁判上一罪關係，依刑法第五
    十五條後段從一重之誣告罪處斷。被告曾於八十五年間因傷害案件，經台灣高等
    法院台南分院判處有期徒刑五月確定，於八十六年一月十四日易科罰金執行完畢
    ，此有台灣高等法院被告全國前案紀錄表、台灣高雄地方法院檢察署刑案資料查
    註紀錄表在卷足憑，其於五年內再犯本件有期徒刑以上之罪，為累犯，依法加重
    其刑。爰審酌被告不知以合手段追求甲○○，卻以偽造檢舉信誣告之方式為之，
    造成乙○○及警務人員之困擾，且有前科犯行，素行非佳，及其犯罪之目的、手
    段等一切情狀，量處如主文所示之刑。至於偽造之「吳桂花」名義檢舉信，既經
    高雄市政府警察局銷毀，已如前述，自不再就其上之「吳桂花」署名諭知沒收，
    附此說明。
三、公訴意旨另謂：被告戊○○於八十七年五月間，意圖散佈於眾，寫信予告發人丙○○，指摘被害人甲○○遭被害人乙○○設計失身懷孕打胎，致有損於甲○○名
    譽，因認被告另涉刑法第三百十條第二項妨害名譽罪嫌。訊據被告固坦承有寫信
    給丙○○，惟刑法第三百十條第二項之罪，係以「意圖散佈於眾」為構成要件之
    一，然被告僅將信函寄予丙○○一人，自難認有何足以「散佈於眾」之危險，或
    有「散佈於眾」之故意，被告之行為，顯與前開法條之構成要件有間，自難以妨
    害名譽罪名相繩；惟公訴人認此部分與前開論罪科刑部分，有牽連犯之裁判上一
    罪關係，爰不另為無罪之諭知，附此敘明。
據上論斷，應依刑事訴訟法第第二百九十九條第一項前段，刑法第一百六十九條第一
項、第二百十六條、第二百十五條、第五十五條、第四十七條，判決如主文。
中      華      民      國    九十一    年      五      月     二十     日
                          臺灣高雄地方法院刑事第一庭
                                    法  官  曾  逸  誠
右正本證明與原本無異。
如不服本判決，應於判決送達後十日內，向本院提出上訴狀。
                                    書記官  張  金  蘭
中    華    民    國      九十一      年      五      月      二十三   日
附錄本案判決論罪科刑之法條
刑法第一百六十九條第一項：
意圖他人受刑事或懲戒處分，向該管公務員誣告者，處七年以下有期徒刑。
刑法第二百十六條：
行使第二百十條至第二百十五條之文書者，依偽造、變造文書或登載不實事項或使登
載不實事項之規定處斷。
刑法第二百十條：
偽造、變造私文書，足以生損害於公眾或他人者，處五年以下有期徒刑。
